【裁判字號】    98,訴,1392
【裁判日期】    990128
【裁判案由】    違反野生動物保育法
【裁判全文】
臺灣屏東地方法院刑事判決              98年度訴字第1392號
公  訴  人  臺灣屏東地方法院檢察署檢察官
被      告  甲○○
上列被告因違反野生動物保育法案件，經檢察官提起公訴（98年
度偵字第7306號），被告就被訴事實為有罪之陳述，經合議庭裁
定由受命法官獨任進行簡式審判程序，判決如下：
    主  文
甲○○犯野生動物保育法第四十一條第一項第一款、第二款之非
法宰殺保育類野生動物罪，處有期徒刑陸月，如易科罰金，以新
臺幣壹仟元折算壹日，扣案之紅尾伯勞鳥死體拾伍隻，沒收之；
又犯竊盜罪，處拘役貳拾日，如易科罰金，以新臺幣壹仟元折算
壹日。緩刑貳年，並應向指定之政府機關、政府機構、行政法人
、社區或其他符合公益目的之機構或團體提供捌拾小時之義務勞
務，緩刑期間付保護管束。扣案之紅尾伯勞鳥死體拾伍隻，沒收
之。
    事  實
一、甲○○於民國98年9 月29日上午某時許，在屏東縣枋寮鄉○
    ○○段產業道路旁某處芒果園，發現不詳之人所設置之鳥仔
    踏上有保育類野生動物紅尾伯勞鳥（學名：Laniuscristatu
    s ）活體15隻，明知紅尾伯勞鳥係經行政院農業委員會公告
    列為保育類野生動物，族群量亦未逾越環境容許量，非經主
    管機關許可，不得予以騷擾、虐待、獵捕、宰殺或為其他利
    用，竟為供己食用之目的，未經主管機關之許可，基於宰殺
    保育類野生動物紅尾伯勞鳥之犯意，徒手捕捉上開15隻紅尾
    伯勞鳥，帶回其居住之工寮內宰殺後存放在冰箱內。另於同
    年月30日上午8 時20分許，前往上開芒果園，發現前揭鳥仔
    踏上有已死亡之紅尾伯勞鳥2 隻，竟意圖為自己不法之所有
    ，徒手將之解離鳥仔踏予以竊取，旋遭埋伏之員警當場查獲
    ，並扣得已死之紅尾伯勞鳥2 隻，經甲○○同意，前往上開
    工寮查扣前揭已宰殺之紅尾伯勞鳥死體15隻。
二、案經屏東縣政府警察局枋寮分局報告臺灣屏東地方法院檢察
    署檢察官偵查起訴。
    理  由
一、本件被告甲○○所犯係死刑、無期徒刑、最輕本刑為3 年以
    上有期徒刑以外之罪，亦非高等法院管轄之第一審案件，而
    被告於本院行準備程序中就被訴事實為有罪之陳述，經告知
    被告簡式審判程序之旨並聽取當事人意見後，本院合議庭依
    刑事訴訟法第273 條之1 第1 項規定，裁定由受命法官獨任
    進行簡式審判程序，合先敘明。
二、上揭犯罪事實，業據被告於本院審理中坦承不諱，此外並有
    卷附偵查報告、照片、扣押筆錄、扣押物品目錄表、臨時物
    種鑑定表，及扣案之紅尾伯勞鳥死體等可資為憑，足認被告
    前揭自白與事實相符，本案事證明確，被告犯行堪以認定。
三、按保育類野生動物應予保育，除其族群量逾越環境容許或基
    於學術研究或教育目的，經中央主管機關許可者外，不得獵
    捕、宰殺或為其他利用。經查，紅尾伯勞鳥（學名：Lanius
    Cristatus ）業經行政院農業委員會列為應予保育之野生動
    物，而研究調查報告中並無紅尾伯勞鳥之族群量逾越環境容
    許量之紀錄，且每年查獲違法獵捕及獵捕工具鳥仔踏的案件
    數未見大幅減少，故未將紅尾伯勞鳥公告為可利用之保育類
    野生動物種類，此有行政院農業委員會91年11 月26 日農林
    字第0910165422號函及保育類野生動物名錄可資參考。而刑
    法第320 條第1 項所稱之竊盜罪，係行為人基於不法所有之
    意圖，非以暴力之和平手段，違反持有人之意思，或未得持
    有人之同意，而破壞他人原本存在於動產上之持有支配關係
    ，再重新建立自己對該動產之持有支配關係。本件扣案之17
    隻紅尾伯勞鳥，其中15隻原於鳥仔踏上之狀態為活體，尚未
    死亡，有自行離去之可能性，應認非屬已在設置該鳥仔踏之
    不詳人士之持有狀態，被告徒手將之自鳥仔踏上解下，嗣並
    予已宰殺，顯未經主管機關許可，擅自宰殺業經公告為應予
    保育，且其族群量未逾越環境容許量之紅尾伯勞鳥，係犯野
    生動物保育法第41條第1 項第1 款、第2 款之罪。另扣案之
    紅尾伯勞鳥死體2 隻，於被告自鳥仔踏解下前，於鳥仔踏上
    均已死亡，因無自行離去之可能性，顯已在設置該鳥仔踏之
    不詳人士之持有狀態，被告將之取下而持有，已破壞該不詳
    人士對上開2 隻伯勞鳥之持有狀態，而建立自己對該鳥之持
    有狀態，應成立刑法第320 條第1 項之竊盜罪。被告前開宰
    殺行為僅有1 個，雖兼具第41條第1 項第1 、2 款之情形，
    仍只成立1 罪，不能認係法規競合或犯罪競合，無刑法第55
    條之適用，其判決主文應將各款情形順序揭明，理由並應引
    用各款，俾相適應（最高法院92年度台上字第6402號判決意
    旨參照），此與一行為觸犯數罪名之情況不同，故不論以想
    像競合犯，附此敘明。又檢察官起訴書僅認被告係犯野生動
    物保育法第41條第1 項第1 款之罪，論罪法條容有漏載應予
    補充，併敘明之。
四、爰審酌被告非法宰殺保育類野生動物，對自然生態環境產生
    危害，及其竊取他人不法獵捕所得之紅尾伯勞，目的均係為
    供己食用，行為實有非當，並衡其所宰殺及竊盜之紅尾伯勞
    鳥數量共17隻，危害情節尚不嚴重，犯後坦承犯行，應有悔
    意，其智識程度、犯罪之動機、手段等一切情狀，分別判處
    如主文所示之刑，並均諭知易科罰金之折算標準。被告未曾
    受有期徒刑以上刑之宣告，有臺灣高等法院被告前案紀錄表
    在卷可參，其因一時失慮，致罹刑典，於審判中表示知錯，
    有悔悟之心，其經此警、偵程序及刑之宣告後，應知警惕而
    無再犯之虞，暨經檢察官向本院建議緩刑之宣告核屬適當，
    本院認其所宣告之刑，以暫不執行為適當，爰依刑法第74條
    第1 項第1 款併予諭知緩刑2 年，以啟自新。又斟酌被告犯
    罪之情形，為促使其日後記取教訓以保持善良品行及建立正
    確法律觀念，依同條第2 項第5 款規定，命被告應於判決確
    定後依執行檢察官之命令，向指定之政府機關、政府機構、
    行政法人、社區或其他符合公益目的之機構或團體提供80小
    時之義務勞務，併依刑法第93條第1 項第2 款規定，宣告其
    於緩刑期間內付保護管束，俾由地方法院檢察署之觀護人提
    供各種有效且必要之協助，以收矯治之效。
五、扣案之紅尾伯勞鳥死體15隻（經被告宰殺之屠體部分），係
    被告犯野生動物保育法第41條之罪，所查獲之保育類野生動
    物，經其於警詢供明在卷，應依同法第52條第1 項規定沒收
    之。至另扣案之紅尾伯勞鳥死體2 隻，核與上開野生動物保
    育法及刑法第38條有關沒收之規定不符，爰不為沒收之諭知
    ，附此敘明。
據上論斷，應依刑事訴訟法第273 條之1 第1 項、第299 條第1
項前段，野生動物保育法第41條第1 項第1 款、第2 款、第52條
第1 項，刑法第11條、第320 條第1 項、第41條第1 項前段、第
74條第1 項第2 款、第2 項第5 款、第93條第1 項第2 款，刑法
施行法第1 條之1 第1 項、第2 項前段，判決如主文。
本案經檢察官曾士哲到庭執行職務。
中    華    民    國    99    年    1     月    28    日
                  刑事第四庭    法  官  蔡玉雪
以上正本證明與原本無異。
如不服本判決應於收受判決後10日內向本院提出上訴書狀，並應
敘述具體理由；其未敘述上訴理由者，應於上訴期間屆滿後20日
內向本院補提理由書（均須按他造當事人之人數附繕本）「切勿
逕送上級法院」。
中    華    民    國    99    年    1     月    28    日
                                書記官  許倬維
本案論罪科刑法條：
野生動物保育法第41條第1項
有下列情形之一，處6 月以上5 年以下有期徒刑，得併科新臺幣
20萬元以上100萬元以下罰金：
一、未具第18條第1 項第1 款之條件，獵捕、宰殺保育類野生動
    物者。
二、違反第18條第1 項第2 款規定，未經中央主管機關許可，獵
    捕、宰殺保育類野生動物者。
三、違反第19條第1 項規定，使用禁止之方式，獵捕、宰殺保育
    類野生動物者。
刑法第320條第1項
意圖為自己或第三人不法之所有，而竊取他人之動產者，為竊盜
罪，處5 年以下有期徒刑、拘役或5百元以下罰金。

司法院資訊處製作；財團法人民間司法改革基金會備份。
